臺灣高等法院民事裁定　　　　　　　　　96年度抗字第1344號
抗　告　人　丙○○
　　　　　　乙○
　　　　　　丁○○
　　　　　　甲○○
抗告人因與相對人戊○○等間聲明異議事件，對於中華民國96年
7月25日臺灣板橋地方法院85年度執字第582號所為裁定提起抗告
，本院裁定如下：
    主  文
抗告駁回。
抗告費用由抗告人負擔。
    理  由
一、本件聲明異議、聲請及抗告意旨略以：原法院85年度執字第
    582號返還土地等強制執行事件，定於民國（下同）96年7月
    31日上午9時整，欲至台北縣土城市○○路83號執行拆除房
    屋之執行處分，並將抗告人乙○、甲○○、丁○○列為執行
    之占有人，惟查債權人即相對人戊○○所執拆屋還地之原法
    院81年度簡上字第21號民事確定判決（下稱確定判決），其
    中之：(一)系爭房屋舊有部分，即確定判決書附圖二Ａ、Ｂ部
    分，為抗告人乙○之養父王金咁於52年間所建造，此有台北
    縣政府稅捐稽徵處房屋稅籍證明書影本可證，嗣王金咁於65
    年1月8日死亡，該部分之所有權即由抗告人乙○繼承為所有
    權人。(二)又因系爭房屋年久失修殘破不堪，抗告人乙○之夫
    王新發於76年間集資與其子，亦即抗告人甲○○、王獻政、
    抗告人即債務人王獻斌共同增建本件判決書附圖二之Ｃ、Ｄ
    、Ｅ部分，故該增建部分為抗告人乙○、甲○○、丁○○與
    債務人王憲政等人公同共有，並非債務人丙○○一人所有。
    (三)本件執行名義效力所及之債務人僅為丙○○，並不及於第
    三人即抗告人乙○、甲○○、丁○○，原法院於96年6月15
    日以板院輔85執土字第582號函，將抗告人列為占有人，顯
    不適法。(四)96年3月21日公布之地籍清理條例有關神明會土
    地權利爭執之規定，行政院尚未公布施行細則，則系爭土地
    爭議未明，如強行拆除系爭標的物，屆時難以回復原狀，後
    果堪慮。(五)又戊○○產權僅限於西元1773年何忠向土目茅飽
    琬甲頭眾番等承租九芎樹林埔之平原，而西元1778年李武侯
    、李維芝兄弟將開墾之水田10甲，委由戊○○代收租票，西
    元1790年戊○○立木扁納入廟中祀田，西元1830年李氏後裔
    子孫李中花欲收回土地自行出租別佃，西元1831年8月立第
    二方木扁，佃戶姓名及耕作面積皆有記載，與現今龍泉路山
    坡地毫無關聯，又西元1843年四結首人每年酌納香燈銀16圓
    整，西元1857年第12結首廖山每年願納山稅銀2元4角整，西
    元1916年日據大正五年測量地目地界，西元1947年即民國36
    年7月1日實施土地總登記，西元1988年即民國77年北二高徵
    收補償，戊○○具領1億多元，可讓戊○○香燈祭祀維修稅
    賦之用，百年均用不完。(六)自乾隆時期至今，戊○○主事者
    蠶食本區居民之權益，榨取農民血汗，並利用公權力、公信
    力，恐嚇、脅迫、利誘該區農民，另日據時期該宮黃淵源主
    委更是掌控權利，迫使墾民簽下租約，再改登記產權，今廟
    方管委會更變本加厲，爰提出聲請及聲明異議，請求暫緩執
    行，原法院駁回抗告人之聲請，自有違誤，為此求予廢棄原
    裁定等語。
二、按強制執行法第15條規定：第三人就執行標的物有足以排除
    強制執行之權利者，得於強制執行程序終結前，向執行法院
    對債權人提起異議之訴；如債務人亦否認其權利時，並得以
    債務人為被告，此與同法第12條規定：當事人或利害關係人
    對於強制執行命令或對於執行法官、書記官、執達員實施強
    制執行之方法，強制執行時應遵守之程序，或其他侵害利益
    之情事，得於強制執行程序終結前，為聲請及聲明異議之情
    形有別。次按執行標的物所有權之誰屬，係實體上之問題，
    非聲明異議程序所能解決。執行程序中之第三人主張執行標
    的物房地為其所有，未依強制執行法第15條規定，提起第三
    人異議之訴，以求救濟，竟聲明異議，請求撤銷查封，即有
    未合（最高法院78年度台抗字第181號裁定意旨參照）。
三、經查本件抗告人之主張，事涉本件執行名義所欲執行拆除房
    屋所有權歸屬之實體問題，而系爭房屋所有權人，業經原法
    院81年度簡上字第21號民事確定判決，認定為債務人丙○○
    所有，而負有拆除義務。上開判決自確定迄今已逾12年之久
    均尚未執行拆除終結，而抗告人乙○曾因同一實體事由，於
    95年11月間提起第三人異議之訴，由原法院以95年度訴字第
    2564號受理後，該訴訟嗣因原告即抗告人乙○於程序中視為
    撤回起訴而終結在案，此有本院96年度第87號裁定書在卷可
    參（見原審2卷205至207頁，3卷81頁），故抗告人等在未另
    行提出第三人異議之訴，並依強制執行法第18條第2項之規
    定，取得停止執行之裁定並依裁定意旨繳交擔保金之前，本
    件執行程序並不停止。從而，抗告人既係對執行拆除之標的
    物基於所有權有所主張，依照首揭規定，即應提出第三人異
    議之訴，其聲明異議及停止本件強制執行程序之聲請，均屬
    無理由。
四、綜上所述，原裁定駁回抗告人之聲請，並無違誤。抗告人意
    旨仍執陳詞，指摘原裁定不當，求予廢棄，為無理由，應予
    駁回。
五、據上論結，本件抗告為無理由，裁定如主文。
中　　華　　民　　國　　96　　年　　12　　月　　5 　　日
                    民事第五庭
                        審判長法　官  魏麗娟
　　　　　　　　　　  　　　　法　官  陳博享
　　　　　　　　　　　  　　　法　官  蔡芳齡
正本係照原本作成。
本裁定除以適用法規顯有錯誤為理由，並經本院許可外，不得再
抗告。如提起再抗告，應於收受後10日內委任律師為訴訟代理人
向本院提出再抗告狀。並繳納再抗告費新台幣１千元。
中　　華　　民　　國　　96　　年　　12　　月　　7 　　日
              　　　　　　　　書記官  蔡錦輝
